【裁判字號】    99,交聲,3620
【裁判日期】    991231
【裁判案由】    交管條例聲異
【裁判全文】
臺灣板橋地方法院交通事件裁定        99年度交聲字第3620號
原處分機關  交通部公路總局臺北區監理所板橋監理站
異  議  人
即受處分人  邱文建
上列異議人即受處分人因違反道路交通管理處罰條例案件，對於
交通部公路總局臺北區監理所板橋監理站於民國99年12月1 日以
板監裁字第裁41-C00000000號所為之處分（原舉發案號：臺北縣
政府警察局北縣警交大字第C00000000 號）聲明異議，本院裁定
如下：
        主  文
異議駁回。
    理  由
一、原處分意旨略以：異議人即受處分人邱文建於民國（下同）
    99年10月7 日凌晨0 時40分許，騎乘車牌號碼J5R-237 號普
    通重型機車，行經臺北縣板橋市○○路、裕民街口，因「闖
    紅燈（直行往板橋）」之違規行為，經臺北縣政府警察局海
    山分局執勤警員當場攔停，並以北縣警交大字第C00000000
    號舉發違反道路交通管理事件通知單（下稱舉發通知單）當
    場製單舉發，原處分機關遂於99年12月1 日以板監裁字第裁
    41-C00000000號違反道路交通管理事件裁決書（下稱裁決書
    ），依道路交通管理處罰條例第53條第1 項、第63條第1 項
    第3 款（裁決書漏載第3 款），及違反道路交通管理事件統
    一裁罰基準及處理細則之規定，裁處罰鍰新臺幣（下同）1,
    800 元，並記違規點數3 點。
二、聲明異議意旨略以：伊於99年10月7 日凌晨0 時40分許，騎
    乘機車行經臺北縣板橋市○○路394 巷處，被後方警車示意
    停車受檢，惟警員卻稱看到伊闖紅燈違規，經伊要求看警車
    上之攝影機畫面，警員卻以攝影機設有密碼為由拒絕提供違
    規證據，而逕行對伊開立闖紅燈之罰單，然伊當日神智清醒
    ，於行經上開新海路與裕民街交岔口時，所見號誌確為「綠
    燈」始行駛通過，且車速緩慢約時速30公里，當時適因深夜
    車流量少，亦未見前方有警車鳴笛以手勢示意伊停車受檢，
    當時該路口之燈光號誌無時相變換秒數之設置，駕駛人僅能
    憑藉所見燈號決定是否通行，若駕駛人於綠燈號誌之末段時
    間通過停止線，於未完全通過路口前應有轉為紅燈之可能，
    則實難排除警員有誤認之可能性，且本件警員係由伊左後方
    騎乘警車出現，要求伊停車受檢之地點與舉發違規地點相距
    近73公尺，因此警員是否確實目睹伊於經過上開路口停止線
    時，路口號誌已轉為紅燈，尚非無疑，且警員於執勤務前應
    備妥蒐證器材，並負舉證之責任，然本件警員卻未提出相關
    攝錄影器材之蒐證證據，如何認定伊確有闖紅燈之違規，原
    處分機關僅憑違規通知單及警員之函文記載，而為對伊不利
    之認定，尚欠允當，伊確無闖紅燈之違規行為，爰為此聲明
    異議云云。
三、按汽車（包括機器腳踏車）駕駛人，行經有燈光號誌管制之
    交岔路口闖紅燈者，處1,800 元以上5,400 元以下罰鍰。又
    汽車駕駛人有道路交通管理處罰條例第53條之情形，除依原
    條款處罰鍰外，並記違規點數3 點，道路交通管理處罰條例
    第53條第1 項、第63條第1 項第3 款定有明文。
四、經查：
（一）本件異議人於99年10月7 日凌晨0 時40分許，騎乘車牌號
      碼J5R-237 號普通重型機車，行經臺北縣板橋市○○路、
      裕民街口時，因「駕車行經有燈光號誌管制之交岔路口闖
      紅燈（直行往板橋）」之違規行為，為臺北縣政府警察局
      海山分局執勤警員當場攔停，並填製北縣警交大字第C000
      00000 號舉發通知單當場舉發，異議人不服舉發，向原處
      分機關陳述意見，原處分機關函請原舉發單位查詢結果，
      仍認異議人有上開違規，原處分機關遂依據道路交通管理
      處罰條例第53條第1 項、第63條第1 項第3 款及違反道路
      交通管理事件統一裁罰基準及處理細則之規定，裁處罰鍰
      1,800 元，並記違規點數3 點等情，有上開舉發通知單、
      交通部公路總局臺北區監理所板橋監理站交通違規案件陳
      述書、臺北縣政府警察局海山分局99年10月26日北縣警海
      交裁字第0990046825號函、上開裁決書各1 件附卷可稽。
（二）按圓形紅燈所顯示之意義其一為車輛面對圓形紅燈表示禁
      止通行，不得超越停止線或進入路口，道路交通標誌標線
      號誌設置規則第206 條第5 款第1 目定有明文；又按車輛
      面對圓形紅燈時仍逕予穿越路口至銜接路段，含左轉、直
      行、迴轉（依箭頭綠燈允許行駛者除外）即視為闖紅燈之
      行為，又無繪設路口範圍者，以車輛無視於紅燈號誌，而
      有穿越路口之企圖，其車身並已伸越停止線且足以妨害其
      他方向人、車通行者，亦以闖紅燈論處，有交通部82年4
      月22日交路字第009811號函釋意旨參照。經查：
 (1)、異議人雖仍執前詞置辯，惟查，異議人確於前開時、地有
      前揭之違規事實，業據證人即本件執勤舉發之警員陳正睦
      於本院訊問時具結證述屬實，其證稱：「（問：提示卷附
      舉發違反交通事件通知單，本件是否由你舉發？）是我舉
      發的」、「（問：舉發經過？）我有補強一些照片（庭呈
      照片）。這個是我再去拍的，那個路口的實景畫面，一個
      是以我們警察行駛角度，一個是行為人當時行走的路線。
      我不太記得是幾月幾號，但大約是在晚上11點34分左右，
      我們就是從裕民街左轉新海路，然後異議人是從我們右手
      邊的方向，是新莊往板橋的方向前進，剛好是新海橋往板
      橋的方向，以前的縣立殯儀館剛好在旁邊，我們的行進方
      向是綠燈，他的方向是紅燈，他一過去我們馬上前往取締
      。我們看到他的時候，我們已經到路口處，大約10到15公
      尺，那時只有他一台車從對向車道經過。我們攔下他之後
      ，他不承認，我們有委婉跟他說因為我們行進方向是綠燈
      ，他的方向不可能是綠燈，我們就開單舉發，他有跟我們
      抱怨，但我們就依事實規定告發。當時除我之外，還有另
      外一個員警。當時異議人的速度不快，緩慢的經過路口，
      我們攔停到他的時候，已經到下一個路口處了，他在新海
      路跟互助街口停下。我們是騎摩托車到他旁邊用手勢跟警
      示燈，我們車子本身晚上有警示燈，我們跟他說先生麻煩
      你路邊停車，他就停下來」、「（問：當時你們有沒有配
      備什麼？）沒有，沒有配備錄影機或相機什麼，當時是執
      行巡邏勤務，剛好在路口看到異議人違規」、「（問：你
      當時的行進是綠燈、他的是紅燈，不是黃燈？）他是紅燈
      ，因為紅綠燈一定一個是綠燈，另外一個就會是紅燈，變
      燈的時候我們不會走」、「（問：你有看到異議人在紅燈
      的時候穿過停止線？）他已經通過停止線到路口中間，我
      們看到之後就過去取締」等語明確（見本院99年12月28日
      訊問筆錄第1 至3 頁）。
 (2)、按交通違規行為態樣甚多，若全數均以得即時利用之科學
      儀器取得證據，不但所費不貲，亦有實際執行上之困難，
      且依現有交通法規，並未就舉發交通違規行為，僅限於有
      科學儀器所採證據為證，而摒除單憑執法人員舉發之相關
      規定，此觀之道路交通管理處罰條例第7 條、第7 條之1
      、第7 條之2 規定甚明，而本件之「駕車行經有燈光號誌
      管制之交岔路口闖紅燈」違規，即屬此不限於須以科學儀
      器所採證據為證者。且交通案件所需之舉證狀態均稍縱即
      逝，除有恰好為警員拍照存證外，事後均無法還原現場狀
      態，故舉發當時現場之執勤警員自屬交通案件之重要證人
      。再參酌警員執行公務時，本身即受有行政懲處責任之監
      督，其到庭具結作證，更係以刑事責任擔保其證言之真實
      性，本件舉發警員既已到庭證述如上，證人與異議人間亦
      無任何嫌隙，當不至甘冒涉犯偽證罪之風險，僅為罰鍰處
      分即蓄意構陷異議人。且觀諸異議人之聲明異議狀、證人
      之證詞及庭呈之現場照片，違規地點與舉發地點僅相距不
      到80公尺，雖當時係夜間，然路邊設置有路燈供照明，交
      通號誌及其轉換經過，一般人均可明確辨識，亦無何可能
      致舉發警員視線不佳無法清楚辨識之情形，又證人職司交
      通安全之維護及交通違規之取締，就車輛行進及道路狀況
      當較一般人為注意，是應無誤判之可能。再者，證人就舉
      發經過雖就違規時間部分略有出入，然仍清楚記憶係夜間
      時段，且與實際舉發時間僅差距一個小時，且就其餘舉發
      經過均記憶清晰，並能連續清楚陳述，前後亦無矛盾之處
      。是證人上開證言，雖有時間上之微小瑕疵，然可能係當
      時未清楚記憶舉發時間或因時間經過致此部分記憶有誤，
      對所證之其餘事實尚無重大影響，又查無顯著瑕疵或與事
      實不符之處，亦無任何證據足資懷疑證人陳正睦有何捏造
      事實違法取締之不法情事，是證人所為之上開證詞應值採
      信。另依現場道路環境觀之，異議人機車行向為由臺北縣
      新莊市往板橋市方向、沿臺北縣板橋市○○路394 巷直行
      至裕民街口，證人陳正睦於騎乘機車執行勤務中察覺異議
      人違規時，其行進方向為臺北縣板橋市○○街左轉新海路
      ，即面對新海路、裕民街交岔路口之方向，此觀證人於本
      院訊問時提出之道路現場照片2 紙自明，益徵證人於舉發
      異議人違規時之位置，確可清楚辨識異議人車輛行進之狀
      態，及當時新海路、裕民街口所顯示之燈光號誌。從而，
      證人確已見到異議人行向之燈光號誌為紅燈時，異議人仍
      騎乘車輛穿越路口直行，是異議人既於面對圓形紅燈時仍
      騎乘車輛進入路口直行至銜接路段，顯將危害其餘用路人
      之安全，確屬闖紅燈之違規無誤。異議人空口否認無違規
      之事實，復無法提出任何積極證據供本院調查，異議人前
      開所辯，尚非可採。
五、綜上所述，本件異議人騎乘上開普通重型機車於上揭時、地
    ，確有「駕車行經有燈光號誌管制之交岔路口闖紅燈」之違
    規事實，應堪認定。原處分機關依道路交通管理處罰條例第
    53條第1 項、第63條第1 項第3 款及違反道路交通管理事件
    統一裁罰基準及處理細則之規定，裁處異議人罰鍰1,800 元
    ，並記違規點數3 點，核無違誤。本件聲明異議為無理由，
    應予駁回。
據上論斷，應依道路交通事件處理辦法第18條，裁定如主文。
中    華    民    國    99    年    12    月    31    日
                  交通法庭    法  官  吳幸娥
以上正本證明與原本無異
如不服本裁定應於送達後5日內向本院提出抗告狀
                              書記官  黃頌棻
中    華    民    國   100    年    1     月    3     日

司法院資訊處製作；財團法人民間司法改革基金會備份。
